臺灣高等法院臺南分院刑事判決　　　 100年度上訴字第1190號
上　訴　人
即　被　告　劉世盛
上列上訴人因毒品危害防制條例案件，不服臺灣臺南地方法院
100年度訴字第1015號中華民國100年9月30日第一審判決（起訴
案號：臺灣臺南地方法院檢察署100年度毒偵字第1143號），提
起上訴，被告於本院審理程序進行中，就被訴事實為有罪之陳述
，經本院裁定進行簡式審判程序，本院判決如下：
    主  文
上訴駁回。
    事  實
一、劉世盛前於民國92年間因施用毒品案件，經臺灣高雄地方法
    院裁定令入勒戒處所觀察、勒戒後，因無繼續施用毒品之傾
    向，於92年5月15日執行完畢出所，經臺灣高雄地方法院檢
    察署檢察官於92年5月15日以92年度毒偵字第2626號為不起
    訴處分確定；復於92年7月間因施用毒品案件，經臺灣高雄
    地方法院裁定令入勒戒處所觀察、勒戒，因無繼續施用毒品
    之傾向，於93年8月5日執行完畢出所，經臺灣高雄地方法院
    檢察署檢察官於93年8月5日以93年度毒偵緝字第404號為不
    起訴處分確定。再於95年間因公共危險及過失傷害等案件，
    經臺灣高雄地方法院於96年6月21日以95年度交訴字第10號
    分別判處有期徒刑1年，應執行有期徒刑1年10月，經臺灣高
    等法院高雄分院於96年10月31日撤銷原判決，各改判有期徒
    刑6月及8月，應執行有期徒刑1年1月，經最高法院於97年1
    月17日以97年度台上字第299號駁回上訴後確定；又於94年
    間因施用第一、二級毒品案件，經臺灣高雄地方法院於94年
    12月30日以94年訴字第4169號分別判處有期徒刑10月及3月
    ，經撤回上訴後確定；另於95年間因恐嚇案件，經臺灣高等
    法院高雄分院於96年2月26日以95年度上訴字第2188號撤銷
    原判決改判有期徒刑3月確定；上開5罪經臺灣高等法院高雄
    分院依中華民國96年罪犯減刑條例之規定，於97年5月21日
    ，以97年度聲減字第317號分別減為有期徒刑6月、8月、5月
    、1月又15日、1月又15日，並定應執行刑為有期徒刑1年8月
    確定，甫於97年9月9日縮刑期滿執行完畢。劉世盛復於100
    年3月6日晚間某時，在其位於臺南市永康區○○○路283巷8
    號3樓租屋處，以將海洛因摻入香菸內再點燃吸用之方式，
    施用第一級毒品海洛因1次，復另基於施用第二級毒品甲基
    安非他命之犯意，於同日某時，在其上揭租屋處，以將甲基
    安非他命置於玻璃球內加以燒烤而吸取其煙霧之方式，施用
    第二級毒品甲基安非他命1次，嗣於100年3月7日上午11時45
    分，警方至其上揭租屋處查緝毒品案而查獲（檢察官起訴書
    雖記載劉世盛施用第一級毒品海洛因、第二級毒品甲基安非
    他命之時間均為100年2月28日，惟經公訴檢察官當庭更正劉
    世盛施用第一級毒品海洛因、第二級毒品甲基安非他命之時
    間各為100年3月7日遭警查獲前26小時及96小時內」。
二、案經臺南市政府警察局移送臺灣臺南地方法院檢察署檢察官
    偵查起訴。
    理  由
一、本件被告所涉犯者非死刑、無期徒刑、最輕本刑為3年以上
    有期徒刑之罪或高等法院管轄第一審案件。被告就被訴事實
    為有罪之陳述，經告知簡式審判程序之旨，並聽取檢察官及
    被告之意見後，爰依刑事訴訟法第273條之1第1項裁定行簡
    式審判程序，依刑事訴訟法第273條之2規定，不受同法第15
    9條第1項、第161條之2、第161條之3、第163條之1以及第16
    4條至第170條規定之限制，合先敘明。
二、上揭犯罪事實，業據被告劉世盛於原審自白「（你施用海洛
    因、安非他命時間為何？）100年3月6日晚上」、「（100年
    3月6日晚上是施打海洛因嗎？）海洛因是以香煙方式施用」
    、「（安非他命如何施用？）也在100年3月6日以玻璃球燒
    烤方式施用」，於本院審理中亦坦承「先施用安非他命過一
    陣子再施用海洛因」等語不諱，且被告於100年3月7日經警
    所採集之尿液，經以酵素免疫分析法EIA初步檢驗及以氣相
    層析質譜儀法GC/MS確認檢驗，均呈嗎啡、甲基安非他命陽
    性反應，此有台灣檢驗科技股份有限公司尿液檢驗確認報告
    及送驗尿液與年籍對照表、本署刑案資料查註紀錄表附卷可
    資佐證，足證被告自白與事實相符，其罪嫌洵堪認定。
三、按92年7月9日修正公布、93年1月9日施行之毒品危害防制條
    例第20條、第23條將施用毒品之刑事處遇程序，區分為「初
    犯」及「5年內再犯」、「5年後再犯」；依其立法理由之說
    明：「初犯」，經觀察、勒戒或強制戒治後，應為不起訴處
    分或不付審理之裁定，經觀察、勒戒或強制戒治執行完畢釋
    放後，「5年內再犯」者，因其再犯率甚高，原實施之觀察
    、勒戒及強制戒治既已無法收其實效，爰依法追訴或裁定交
    付審理，至於經觀察、勒戒或強制戒治執行完畢釋放後，「
    5年後再犯」者，前所實施之觀察、勒戒或強制戒治已足以
    遮斷其施用毒品之毒癮，為期自新及協助其斷除毒癮，仍適
    用「初犯」規定，先經觀察、勒戒或強制戒治之程序。從而
    依修正後之規定，僅限於「初犯」及「5年後再犯」2種情形
    ，始應先經觀察、勒戒或強制戒治程序；倘被告於5年內已
    再犯，經依法追訴處罰，縱其第3次（或第3次以上）再度施
    用毒品之時間，在初犯經觀察、勒戒或強制戒治執行完畢釋
    放5年以後，已不合於「5年後再犯」之規定，且因已於「5
    年內再犯」，顯見其再犯率甚高，原實施觀察、勒戒或強制
    戒治，已無法收其實效，即應依該條例第10條處罰（最高法
    院95年5月9日95年度第7次刑事庭會議決議及97年9月9日97
    年度第5次刑事庭會議決議意旨參照）。本件被告前因施用
    毒品案件，經裁定令入勒戒處所觀察、勒戒後，於93年8月5
    日執行完畢，其後於94年間因施用第一、二級毒品案件，經
    法院判處徒刑確定；被告本件施用毒品犯行，即非屬「5年
    後再犯」，自應依前開條例第10條追訴處罰。
四、查海洛因及甲基安非他命分屬毒品危害防制條例第2條第2項
    第1、2款所規定之第一級毒品、第二級毒品，核被告所為，
    係犯毒品危害防制條例第10條第1項施用第一級毒品罪及同
    條例第10條第2項施用第二級毒品罪。被告持有第一、二級
    毒品，復分別進而施用，其持有第一、二級毒品之低度行為
    ，應分別為施用第一、二級毒品之高度行為所吸收，均不另
    論罪。另被告所犯施用第一級毒品罪、施用第二級毒品罪間
    ，犯意各別，行為互殊，應予分論併罰。又被告有前揭犯罪
    科刑及執行情形，有臺灣高等法院被告前案紀錄表1份在卷
    可按，其於受徒刑執行完畢後，5年以內故意再犯本件有期
    徒刑以上之前揭2罪，均為累犯，均應依刑法第47條第1項規
    定加重其刑。
五、原審以被告犯罪事證明確，審酌被告施用毒品，足以戕害其
    身心，滋生其他犯罪，惡化治安，嚴重損及公益，且被告前
    曾犯施用毒品經判刑確定且執行完畢，竟再為本件施用毒品
    犯行，顯見其不思悔改，自制力亦顯不佳；惟另考量其施用
    毒品行為於本質上係屬自我戕害行為，反社會性之程度應屬
    較低等一切情狀，酌情分別量處有期徒刑10月、4月，並定
    其應執行刑為有期徒刑1年，經核認事用法均無不合，量刑
    亦稱允當，被告上訴意旨，以其係於3月7日同時施用海洛因
    、甲基安非他命云云，指摘原判決不當，為無理由，應予駁
    回。
據上論結，應依刑事訴訟法第368條，判決如主文。
本案經檢察官吳忠賢到庭執行職務。
中    華    民    國   100    年    12    月    30    日
                  刑事第五庭    審判長法  官  楊明章
                                      法  官  黃國永
                                      法  官  趙文淵
以上正本證明與原本無異。
施用第一級毒品罪部分如不服本判決應於收受送達後10日內向本
院提出上訴書狀，其未敘述上訴理由者，並得於提起上訴後10日
內向本院補提理由書（均須按他造當事人之人數附繕本）「切勿
逕送上級法院」。
其餘部分不得上訴。
                                      書記官  呂宬樂
中    華    民    國   100    年    12    月    30    日
附錄本案論罪科刑法條全文
毒品危害防制條例第10條
施用第一級毒品者，處 6 月以上 5 年以下有期徒刑。
施用第二級毒品者，處 3 年以下有期徒刑。